臺灣新北地方法院刑事判決
110年度訴字第1101號
公  訴  人  臺灣新北地方檢察署檢察官
被      告  黎佳林



選任辯護人  陳佑仲律師(法扶律師)          
上列被告因違反毒品危害防制條例案件，經檢察官提起公訴（11
0年度偵字第18566號），本院判決如下：
    主  文
黎佳林犯販賣第三級毒品未遂罪，處有期徒刑貳年。緩刑伍年，
緩刑期間付保護管束，並應於本判決確定日起貳年內，向檢察官
指定之政府機關、政府機構、行政法人、社區或其他符合公益目
的之機構或團體，提供壹佰貳拾小時之義務勞務；暨接受法治教
育課程伍場次。扣案如附表所示之物均沒收。
    事  實
一、黎佳林明知4-甲基甲基卡西酮（Mephedrone）係毒品危害防
    制條例第2條第2項第3款規定列管之第三級毒品，不得非法
    販賣，竟意圖營利，基於販賣第三級毒品之犯意，於民國11
    0年4月20日凌晨0時14分許，在新北市○○區○○路00號B1樓之
    處所，以蘋果廠牌行動電話連接上網通訊軟體WeChat中，以
    暱稱「宝.」刊登：「新北要（咖啡圖案）的╬我」等文字，
    隱喻販賣毒品內容之訊息。嗣新北市政府警察局新莊分局警
    員李子浩執行網路巡邏時發現，遂喬裝為買家與黎佳林聯繫
    ，約定以新臺幣（下同）2,000元之代價，購買含有第三級
    毒品4-甲基甲基卡西酮成分之咖啡包（下稱毒品咖啡包）5
    包，進而約於同年月21日下午3時37分許，在新北市○○區○○○
    路000○0號前交易。警員李子浩依約前往上址，黎佳林由不
    知情之鄭宇盛（涉犯販賣第三級毒品罪嫌部分，另為不起訴
    處分確定）騎乘車牌號碼000-000號普通重型機車搭載，並
    有另2名不知情之友人陳嘉威、騰家豪（涉犯販賣第三級毒
    品罪嫌部分，均另為不起訴處分確定）分別騎乘車牌號碼00
    0-000、MCR-3176號普通重型機車陪同到場。警員李子浩與
    黎佳林見面後，將現金2,000元放入黎佳林之外套內，黎佳
    林取出毒品咖啡包5包交付警員李子浩，警員李子浩旋表明
    身分逮捕而未遂，並扣得如附表所示之物。
二、案經新北市政府警察局新莊分局移送臺灣新北地方檢察署檢
    察官偵查起訴。
    理  由
壹、程序事項：
    本判決下列所引用被告以外之人於審判外之陳述，檢察官、
    被告黎佳林及辯護人於本院審理中表示同意作為證據，有證
    據能力（見本院卷第66頁、第92頁），復於本院言詞辯論終
    結前均未聲明異議（見本院卷第91至98頁），本院審酌上開
    證據資料製作時之情況，尚無違法不當及證明力明顯過低之
    瑕疵，認以之作為證據應屬適當，而認前揭證據資料有證據
    能力；而非供述證據部分，本院亦查無有何公務員違反法定
    程序取得之情形，且各該證據均經本院於審判期日依法進行
    證據之調查、辯論，被告於訴訟上之防禦權，已受保障，故
    該等證據資料均有證據能力。
貳、程序事項：
一、前揭事實，業據被告在偵查及本院中坦承不諱（見偵字卷第
    183、184頁、本院卷第65頁、第96頁），核與證人鄭宇盛、
    陳嘉威、滕家豪於警詢、偵查中證述（見偵字卷第51至57頁
    、第59至65頁、第67至73頁、第183至187頁）大致相符，並
    有新莊分局光華所110年4月21日職務報告、搜索扣押筆錄暨
    扣押物品目錄表、自願受搜索同意書、扣案物與現場查獲照
    片、被告WeChat之主頁及公開群組對話擷圖、警員與被告We
    Chat對話擷圖及譯文、警員與被告的語音通話光碟及譯文在
    卷（見偵字卷第91頁、第99至105頁、第125頁、第127頁、
    第129至135頁）可佐，並有如附表所示之物扣案可憑。又扣
    案如附表編號一所示蠟筆小新戴N95口罩藍底混和包之毒品
    咖啡包，經送台灣尖端先進生技醫藥股份有限公司鑑定，鑑
    定結果如附表編號一備註所載，檢出第三級毒品4-甲基甲基
    卡西酮（Mephedrone）成分，有上開公司110年6月18日毒品
    證物鑑定分析報告在卷（見偵字卷第203頁）可憑，堪認被
    告上揭任意性之自白屬實。
二、次按販賣毒品屬違法行為，非可公然為之，其交易亦無公定
    價格，不論任何包裝，均可任意分裝增減分量，且每次買賣
    之價量，亦每隨雙方關係深淺、資力、需求及對行情之認知
    、來源是否充裕、查緝是否嚴緊，購買者被查獲時供出來源
    之可能性等而有異，委難查獲利得之實情，但為避免知過坦
    承者難辭重典，飾辭否認者反得僥倖之不當結果，除別有事
    證可認係按同一價量委買、轉售或無償贈與外，即應認販賣
    之人確有營利意圖。本案被告與本案交易對象（員警）互不
    相識，若無從中賺取差價或投機貪圖小利，豈有甘冒重典依
    購入價格轉售或代購之理？況被告於警詢時自陳：伊在110
    年4月20日半夜在新北市淡水區跟暱稱「森」之人拿的，他
    給伊5包咖啡包，他跟伊說，等伊賣出後在給他1,000元等語
    （見偵字卷第47頁反面），可見被告取得之成本為1,000元
    ，而與警員約定出售價格為2,000元，足見其主觀上確有賺
    取價差之營利意圖甚明。本案事證明確，被告上揭犯行堪以
    認定。
三、論罪科刑
 ㈠ 按刑事偵查技術上所謂之「釣魚偵查」，係指對於原已犯罪
    或具有犯罪故意之人，以設計引誘之方式，使其暴露犯罪事
    證，而加以逮捕或偵辦而言，此純屬偵查犯罪技巧之範疇，
    並未違反憲法對於基本人權之保障，且於公共利益之維護有
    其必要性存在，故依「釣魚」方式所蒐集之證據資料，原則
    上非無證據能力。又於此情形，因毒品購買者為辦案佯稱購
    買，而將販賣者誘出以求人贓俱獲，因其無實際買受之真意
    ，且在警察監視之下伺機逮捕，事實上亦不能真正完成買賣
    ，則該次行為，僅能論以販賣未遂（最高法院100年度台上
    字第4498號判決意旨參照）。查本案係被告先在通訊軟體We
    Chat上刊登欲販賣毒品咖啡包之訊息，經警方發現後佯裝為
    買家與被告聯繫，約定交易毒品之數量、價格及地點後，由
    被告依約攜帶交易之毒品到達約定之交易地點，待其出示交
    易毒品，警方予以逮捕，揆諸上開說明，被告已著手實施本
    件販賣毒品行為，惟事實上不能完成犯行，是核被告所為，
    係犯毒品危害防制條例第4 條第6 項、第3項之販賣第三級
    毒品未遂罪。
 ㈡ 被告已著手販賣第三級毒品，然事實上不能真正完成買賣行
    為，為未遂犯，爰依刑法第25條第2 項之規定減輕其刑。又
    被告於偵查中及審理時均坦承本案犯行，應依毒品危害防制
    條例第17條第2 項規定減輕其刑，並與前述減輕部分遞減之
    。
 ㈢ 按刑法第59條規定之酌量減輕其刑，必須犯罪另有特殊之原
    因與環境，在客觀上足以引起一般同情，認為即使予以宣告
    法定最低度刑，猶嫌過重者，始有其適用。此所謂法定最低
    度刑，固包括法定最低本刑；惟遇有其他法定減輕之事由者
    ，則應係指適用其他法定減輕事由減輕其刑後之最低度刑而
    言。倘被告別有法定減輕事由者，應先適用法定減輕事由減
    輕其刑後，猶認其犯罪之情狀顯可憫恕，即使科以該減輕後
    之最低度刑仍嫌過重者，始得適用刑法第59條規定酌量減輕
    其刑（最高法院100年度台上字第744號判決意旨參照）。查
    毒品戕害國人健康，嚴重影響社會治安，故政府立法嚴禁販
    賣毒品，並以高度刑罰來遏止毒品氾濫之問題，被告為本案
    販賣第三級毒品未遂犯行，所為已對社會治安有一定影響。
    復查無被告個人方面有何特殊之原因或環境而犯罪，在客觀
    上足以引起一般人同情之處，再本案被告所犯販賣第三級毒
    品未遂罪，已適用刑法第25條第2項、毒品危害防制條例第1
    7條第2項等規定遞減輕其刑，已如前述，要無情輕法重之憾
    ，是本案自無再依刑法第59條規定減輕其刑之必要。至於辯
    護人辯稱被告犯罪情節輕微，並無販賣前科，亦非因施用毒
    品成癮後轉而販賣，係因經濟貧困才鋌而走險云云，然依卷
    內資料並無顯示被告有何經濟困頓之情形，亦無客觀上足以
    同情之處，此部分所辯，應不足採，至於被告犯罪情節、原
    因、素行仍納為量刑之參考，附此敘明。
 ㈣ 爰以行為人之責任為基礎，審酌被告無視於國家對於杜絕毒
    品犯罪之禁令，販賣毒品將對購買毒品進而施用之人產生一
    定之身心戕害，並危及社會秩序，僅因貪圖個人利益，即為
    本案販賣第三級毒品未遂犯行，甚屬不當。且被告於警詢及
    偵查中均坦承犯行，所欲販賣之毒品咖啡包所幸未及售出即
    為警以釣魚偵查方式查獲，尚未造成實際損害發生。另考量
    被告於本案行為前尚無其他前科紀錄，此有臺灣高等法院被
    告前案紀錄表附卷可參，素行尚佳。本次因法治觀念不足而
    觸犯重罪，主觀惡性並非重大，兼衡其自述國中畢業之智識
    程度，目前從事模特兒、網拍工作，月薪2至3萬元，無須扶
    養家屬之家庭經濟狀況（見本院卷第98頁）等一切情狀，量
    處如主文所示之刑。
 ㈤ 被告前未曾因故意犯罪而受有期徒刑以上刑之宣告，有上開
    被告前案紀錄表可參，已如前述，並衡以被告犯案時剛滿18
    歲，年紀尚輕，販賣毒品咖啡包數量非多，於本案之主觀惡
    行及犯罪情節非重，犯後亦坦承犯罪，堪認其確有悔意，復
    有正當工作，生活狀況尚屬穩定，信其經此偵審教訓，應知
    警惕，尚無立即使其執行刑期之必要，認所宣告之刑以暫不
    執行為適當，爰依刑法第74條第1項第1款規定宣告緩刑5年
    ，以利自新。惟為免被告因受緩刑宣告而心存僥倖，並於緩
    刑期間深存警惕，避免再度觸法致緩刑宣告遭撤銷，復斟酌
    本案之犯罪情節、案件性質及被告之經濟能力，另依刑法第
    74條第2項第5款規定，諭知被告應於本判決確定日起4年內
    ，向檢察官指定之政府機關、政府機構、行政法人、社區或
    其他符合公益目的之機構或團體提供如主文所示時間之義務
    勞務；又為導正其行為，並建立正確之法治觀念，復依刑法
    第74條第2項第8款規定，命其應參加5場次法治教育課程，
    並依刑法第93條第1項第2款之規定，諭知於緩刑期間付保護
    管束，以啟自新。另被告上揭所應負擔或履行之義務，乃緩
    刑宣告附帶之條件，依刑法第75條之1第1項第4款之規定，
    違反上開所定負擔情節重大，足認原宣告之緩刑難收其預期
    效果，而有執行刑罰之必要者，得撤銷緩刑之宣告，併此指
    明。
四、沒收：
   ㈠ 扣案如附表編號一所示之毒品咖啡包5包經送鑑驗結果如備
      註欄所示含該些第三級毒品成分，為被告因本案販賣第三
      級毒品未遂而經查獲之毒品，自屬違禁物，其外包裝袋與
      內裝之第三級毒品亦無從完全析離，應一併視同毒品，均
      應依刑法第38條第1項規定宣告沒收。
 ㈡ 扣案如附表編號二所示之行動電話1支，為被告所持有供其為
     本案販賣第三級毒品未遂罪所用之物，業據被告供述明確
     （見本院卷第65頁），不問屬於犯罪行為人與否，應依毒
     品危害防制條例第19條第1項規定，宣告沒收之。
據上論斷，應依刑事訴訟法第299條第1項前段（依刑事判決精簡
原則，僅記載程序法條文），判決如主文。
本案經檢察官蔡景聖提起公訴，檢察官詹啟章到庭執行職務。
中　　華　　民　　國　　111 　年　　3 　　月　　15　　日
                  刑事第十九庭  審判長法　官  許博然
　　　　　　　　　
　　　　　　　　　                    法  官  王國耀
　　　　　　　　　
　　　　　　　　　                    法  官  洪韻婷
上列正本證明與原本無異。
如不服本判決，應於判決送達後20日內敘明上訴理由，向本院提
出上訴狀 (應附繕本) ，上訴於臺灣高等法院。其未敘述上訴理
由者，應於上訴期間屆滿後20日內向本院補提理由書「切勿逕送
上級法院」。
                                      書記官  吳依磷
中　　華　　民　　國　　111 　年　　3 　　月　　15　　日
附錄本案論罪科刑法條全文：
毒品危害防制條例第4條
製造、運輸、販賣第一級毒品者，處死刑或無期徒刑；處無期徒
刑者，得併科新臺幣3千萬元以下罰金。
製造、運輸、販賣第二級毒品者，處無期徒刑或10年以上有期徒
刑，得併科新臺幣1千5百萬元以下罰金。
製造、運輸、販賣第三級毒品者，處7年以上有期徒刑，得併科
新臺幣1千萬元以下罰金。
製造、運輸、販賣第四級毒品者，處5年以上12年以下有期徒刑
，得併科新臺幣5百萬元以下罰金。
製造、運輸、販賣專供製造或施用毒品之器具者，處1年以上7年
以下有期徒刑，得併科新臺幣1百50萬元以下罰金。
附表
編號 名稱 數量 備註 一 毒品咖啡包（蠟筆小新戴N95口罩藍底混和包） 5 包 總毛重23.90公克，純質淨重共3.717公克，內含4-甲基甲基卡西酮（Mephedrone）第三級毒品成分 二 IPhone 11（含SIM卡1張）  1 支 IMEI：000000000000、門號：0000000000